【裁判字號】    95,小上,161
【裁判日期】    970109
【裁判案由】    給付訂金
【裁判全文】
台灣台北地方法院民事判決
上  訴  人  新視波有線電視股份有限公司職工福利委員會
法定代理人  甲○○
被  上訴人  康福旅行社股份有限公司
法定代理人  乙○○
上列當事人間請求給付訂金事件，上訴人對於民國95年10月13日
本院台北簡易庭95年度北小字第1777號第一審判決提起上訴，本
院判決如下：
    主  文
上訴駁回。
第二審訴訟費用新台幣壹仟伍佰元由上訴人負擔。
    理  由
一、本件被上訴人之法定代理人原為王柯逸明，已於本院審理中
    之民國95年12月13日變更為乙○○，業據其96年11月26日提
    出台北市政府營利事業登記證影本1 件為證，並據乙○○具
    狀聲明承受訴訟，續行訴訟，核無不合，應予准許，合先陳
    明。
二、本件上訴意旨略以：
(一)上訴人於原審庭呈之答辯狀稱：「…但原告（即被上訴人）
    所提原證二並無法證明原告是否已為本次旅行支出訂金…所
    以原告是否有訂機位、是否為本件旅遊有先支出訂金、殊值
    懷疑。被告（即上訴人）否認原告有何機位訂金支出。…」
    等語，故上訴人於原審確已否認被上訴人受有損害，亦即上
    訴人於原審有爭執被上訴人是否受有損害，然原審判決竟稱
    上訴人：「不爭執被上訴人受有前揭損害（天海旅行社沒收
    被上訴人8 萬5 千元之定金）」等語，原審判決就有爭執事
    項誤認為未爭執，自有判決違背法令之處。
(二)又原審判決認被上訴人收受定金，即推定雙方契約成立，然
    上訴人於答辯狀已爭執被上訴人收受之定金係另一團之旅遊
    定金，非本件之定金，然原審判決就此卻予以忽略，對有爭
    執事項未記載理由，此亦有判決違背法令之處。
三、按對於小額程序之第一審裁判之上訴或抗告，非以其違背法
    令為理由，不得為之，民事訴訟法第436 條之24第2 項定有
    明文。又依同法第436 條之32第2 項準用同法第468 條規定
    ，判決不適用法規或適用不當者，為違背法令；而判決有同
    法第469 條第1 款至第5 款情形之一者，為當然違背法令。
    是當事人提起上訴，如依民事訴訟法第436 條之25規定，以
    小額程序之第一審判決有不適用法規或適用法規不當為理由
    時，其上訴狀或理由書應有具體之指摘，並揭示該法規之條
    項或其內容；若係成文法以外之法則，應揭示該法則之旨趣
    ；倘為司法院解釋、或最高法院之判例，則應揭示該判解之
    字號或其內容；如以民事訴訟法第436 條之32第2 項、第
    469 條第1 款至第5 款所列情形為理由時，其上訴狀或理由
    書，應揭示合於該條款之事實。
四、本件訴訟標的金額為新台幣（下同）85,000元，未逾
    100,000 元，依民事訴訟法第436 條之8 第1 項規定，應適
    用小額訴訟程序。上訴人雖以前揭情詞據為上訴理由，惟查
    ：
(一)上訴人之委員吳依禪於95年9 月29日在原審證稱：「當初出
    團前，原告（即被上訴人）就跟我們（即上訴人）提及要賠
    償包機損失，我們有在我們公司召開協調會，…當場施先生
    有提到要負擔取消機票費用的金額，並有承諾辦理請款，所
    以確實有要求將原來的訂金更改日期後之契約訂金，施副總
    炳煌同意請款負擔取消機票的費用。」等語，上訴人復於該
    審判期日表示證人吳依禪所言實在等語，此有原審95年9 月
    29日之言詞辯論筆錄在卷可憑（見原審卷第72頁、第73頁）
    。故上訴人縱於原審95年6 月21日之答辯狀爭執被上訴人所
    受之損害，惟由其前揭承認證人吳依禪證言之行為，亦可認
    其就此損害之發生已不復爭執。況且，原審判決之實體方面
    判決理由第三段第(一)小段業已載明：「…況原告收受上揭訂
    金後，旋依被告提出之名單，立即辦理訂定機位事宜等情，
    亦有原告提出之系爭契約之旅客名單、兩造電子郵件、天海
    旅行社函、澳航成都訂金單、韓澳旅行社有限公司開立之發
    票在卷足考」等語，足見原審業依卷內其他證物作出被上訴
    人確已代訂機位之事實認定，即無上訴人所指「就有爭執事
    項誤認未爭執」而認定事實之違背法令之處。
(二)至上訴人復指稱原審判決忽略上訴人於原審關於「被上訴人
    收受之定金係另一團之旅遊定金」之抗辯，顯有就爭執事項
    未記載理由之判決違背法令之處等語。然民事訴訟法第436
    條之32第2 項已明文小額上訴事件僅準用同法第469 條第1
    款至第5 款所列情形；換言之，民事訴訟法第469 條第6 款
    所載之「判決不備理由」情形，並非上訴人得以作為上訴理
    由之依據。再者，原審綜合證人吳依襌、潘淑芬、蔡怡如之
    證詞後，亦已為「…被告抗辯原告同意變更日期，免除上揭
    損害云云，容有誤解，兩造嗣後所訂之旅遊契約，係原告以
    被告同意負擔此筆損失為前題至明。」之認定，此參之原審
    判決之實體方面判決理由第三段第(二)小段所載即明，是上訴
    人主張原審判決有判決不備理由之違法等語，亦難認有理。
五、再按小額程序之第二審判決，依上訴意旨足認上訴為無理由
    者，得不經言詞辯論為之，民事訴訟法第436 條之29第2 款
    定有明文。承前所述，原審判決為上訴人敗訴之判決，於法
    並無不符。上訴人前揭所指原審判決違法之處並無理由，且
    上訴人並未具體指摘原審判決係違背何法條、何解釋或何判
    例，是本件上訴意旨求予廢棄改判，依其上訴意旨，足認其
    上訴為顯無理由，爰依民事訴訟法第436 條之29第2 款規定
    ，不經言詞辯論程序，逕予駁回。
六、本件訴訟費用額依後附計算書，確定如主文第二項所示金額
    。
七、據上論結，本件上訴為無理由，依民事訴訟法第436 條之24
    、第436 條之29、第436 條之32第2 項、第449 條第1 項、
    第78條 、第436 條之19第1 項，判決如主文。
中    華    民    國    97    年     1    月     9    日
              民事第二庭審判長法      官  黃蓓蓓
                              法      官  鍾素鳳
                              法      官  林欣蓉
以上正本係照原本作成。
本判決不得上訴。
中    華    民    國    97    年     1    月     9    日
                              法院書記官  林蓮女
計算書
項目                金額（新台幣）             備註
第二審裁判費        1500元
合  計              1500元


司法院資訊處製作；財團法人民間司法改革基金會備份。
